【裁判字號】    97,上易,394
【裁判日期】    971030
【裁判案由】    違反石油管理法
【裁判全文】
臺灣高等法院高雄分院刑事判決         97年度上易字第394號
上  訴  人
即  被  告  甲○○
選任辯護人  陳里己律師
            吳淑靜律師
            陳意青律師
上列上訴人因違反石油管理法案件，不服臺灣高雄地方法院96年
度易字第4030號中華民國97年3 月17日第一審判決（起訴案號：
臺灣高雄地方法院檢察署96年度偵字第13253 號），提起上訴，
本院判決如下：
     主  文
原判決關於甲○○部分撤銷。
甲○○共同犯石油管理法第四十條第三項之非法經營柴油零售業
務致生公共危險罪，累犯，處有期徒刑捌月，減為有期徒刑肆月
，如易科罰金，以新臺幣壹仟元折算壹日，扣案如附表一所示之
物均沒收；又共同犯石油管理法第四十條第三項之非法經營柴油
零售業務致生公共危險罪，累犯，處有期徒刑捌月，減為有期徒
刑肆月，如易科罰金，以新臺幣壹仟元折算壹日，扣案如附表二
所示之物均沒收。應執行有期徒刑陸月，如易科罰金，以新臺幣
壹仟元折算壹日，扣案如附表一、二所示之物均沒收。
     事  實
一、甲○○曾於民國91年間，因違反懲治走私條例案件，經臺灣
    臺南地方法院90年度訴字第639 號判處有期徒刑3 年，復經
    臺灣高等法院臺南分院駁回上訴後確定，於94年4 月29日執
    行完畢。詎猶不知悔改，與已判刑確定之郭智信、李焜春明
    知「柴油」係經中央主管機關經濟部指定之能源產品，其分
    裝、販賣、儲存或處理，均應設有適當之消防及安全防護設
    施，且未經主管機關核准設站，並經審查合格報請中央主管
    機關核發加油站經營許可執照，不得擅自設置加油站，經營
    柴油零售業務，竟未經主管機關許可，共同基於反覆經營柴
    油零售業務之單一犯意聯絡，由甲○○於96年1 月、2 月間
    某日，在大汕頭漁港以每公升新臺幣（下同）13元之價格向
    綽號「阿龍」之真實姓名、年籍不詳男子購入大量漁業用柴
    油後，而與郭智信、李焜春共同為下列之行為：
  (一)於96年1 月至96年2 月6 日某時，由甲○○將前開向「阿龍
    」購買之漁業用柴油，裝入郭智信所有裝置玻璃纖維製油槽
    之車牌號碼2271-XE 號改裝自小貨車，由郭智信駕駛上開載
    有柴油之自小貨車前往位於高雄市○鎮區○○路100 號臺灣
    糖業公司停車場旁，以每公升14元之價格，將未經零售許可
    之漁業用柴油抽加予不特定流動式加油車多次藉以牟利，而
    致生公共危險，郭智信則賺取每趟200 元至300 元不等之利
    益。嗣郭智信駕駛上開自小貨車於96年2 月6 日上午10時45
    分許，在高雄市旗津區○○○路16號前為警查獲，並當場扣
    得附表一所示之物，始悉上情。
  (二)甲○○復於96年2 月13日，將前開向「阿龍」購買之漁業用
    柴油，裝入李焜春所有裝置玻璃纖維製油槽之車牌號碼033-
    HH營業遊覽大客車，由李焜春於當日駕駛前開載有5,700 公
    升柴油車輛欲前往位於上址臺灣糖業公司停車場旁，以每公
    升14元之價格，將漁業用柴油抽加予不特定流動式加油車多
    次，以此牟利，而致生公共危險。嗣李焜春駕駛上開營業遊
    覽大客車於96年2 月13日下午2 時45分許，在高雄過港隧道
    中興端前，為警查獲，並當場扣得如附表二所示之物，始悉
    上情。
二、案經經濟部函送臺灣高雄地方法院檢察署檢察官偵查起訴。
    理  由
甲、程序部分：
    本判決以下所引用之傳聞證據，被告於本院審時均表示無意
    見，且未於言詞辯論終結前聲明異議，本院審酌上開傳聞證
    據作成時，並無不法取供之情形，認為適當，依刑事訴訟法
    第159 條之5第2項規定，自有證據能力，均得為證據。
乙、實體部分：
一、訊據上訴人甲○○固坦承有於上述時地，夥同郭智信、李焜
    春銷售柴油被警查獲之事實不諱，惟矢口否認有上開犯行，
    辯稱：我以為只是違反行政罰法，且銷售柴油之行為，並不
    致足生公共危險云云。惟查上開事實，業據被告甲○○於原
    審審理時供承不諱，核與共同被告郭智信、李焜春於原審審
    理時供述之情節相符，復有中油公司配合取締違法經營油品
    執行小組現場查獲物品登記表、中國石油檢驗報告、內政部
    警政署高雄港務警察局舉發道路交通管理事件通知單影本估
    價單影本各2 份、蒐證照片22張附卷可稽，及扣案如附表一
    、二所示之物可佐。又柴油係石油製品，石油管理法第2 條
    第1 項第4 款定有明文。又被告等人共2 次被查獲所銷售之
    油品，確係柴油無訛，有卷附中國石油股份有限公司煉製研
    究所96年2 月14日、96年3 月1 日油品化驗檢驗報告共2 份
    可參。按所謂之「致生公共危險」，固以各別案情審酌判斷
    是否存在具體危險為要件，但此所謂具體危險，指客觀上業
    已具備公共危險之狀態為已足，不以已發生危險為必要（最
    高法院85年度台上字第3398號判決參照）。徵之被告等人所
    販賣之油品，其燃點低、揮發性高，稍有不慎，即有發生爆
    燃之危險，故加油站設置管理規則要求凡設置加油站者，以
    有地下儲油槽為基本設備，其目的即在藉厚實之地下土層隔
    絕助燃作用，避免發生爆燃之危險，而審核加油站之用地及
    設置條件、設備等始准營業亦屬必要。查本件被告等人未申
    請許可設立加油站，將儲油槽放置在渠等所使用之自用小貨
    車及大客車上，猶如大型炸彈聳立車上，被告等人復駕駛上
    開車輛行駛在高雄市○鎮區○○路100 號之台糖停車場及小
    港工業區等地，選擇不特定地點販售柴油，一旦不慎發生火
    警引爆油槽，恐致生道路交通往來之公共安全，甚或被告等
    人停靠上開車輛販售柴油處緊鄰之住宅、商店，亦恐難倖免
    。故以卷附被告販售柴油之簡陋設備及客觀環境照片以觀，
    足認被告等人未經登記，經營柴油零售業務，已致生公共危
    險，至為明顯。綜上所述，被告所辯上情，無非事後卸責之
    詞，不足採信。本件事證明確，被告之犯行，堪以認定。
二、被告之選任辯護人雖稱：被告前案（原審96年度簡字第4167
    號）違法零售柴油之時間是96年2 月間起至同年3 月18日止
    ，與本案犯行有集合犯關係，為實質上一罪，應有一事不再
    理之適用云云。惟查被告前案之犯罪時間僅泛稱自96年2 月
    間某日起，並未明確指出犯罪明確日期，而被警查獲之時間
    分別為96年3 月7 日、3 月15日及3 月18日。而本案被警查
    獲之時間分別為96年2 月6 日及2 月13日，此外被告於96年
    2 月份並無其他被警查獲紀錄，此觀卷存被告前案判決書及
    本案卷證資料自明。由上可知，被告96年2 月間之犯罪時間
    應在本案96年2 月13日最後1 次被警查獲之後，即同年2 月
    15日之後較為合理，即被告前案之犯罪時間與本案之犯罪時
    間並無重之情形，應在本案96年2 月13日被警查獲之後，
    再另行起意所犯，難認與本案有集合犯之關係，自無一事不
    再理原則之適用，併此明。
三、核被告所為，係違反石油管理法第17條第1 項、第2 項之規
    定，應依同法第40條第3 項之規定處理。被告與郭智信、李
    焜春等人於上述時地銷售柴油予不特定人藉此牟利，而違法
    經營柴油零售業務，至為明確。而公訴人認被告違反石油管
    理法第16條第2 項：「未經登記而經營汽、柴油批發業務」
    規定，起訴法條尚有未恰，惟起訴之基本事實同一，本院自
    得變更檢察官起訴法條，予以審判。又被告與郭智信間，就
    事實欄一(一)之犯行，被告與李焜春間，就事實欄一(二)犯行，
    分別有犯意聯絡及行為分擔，應論以共同正犯。另被告甲○
    ○、郭智信自96年1 月間至96年2 月6 日甲○○遭查獲時止
    ，雖有多次零售柴油犯行，然從事柴油零售業務行為，本即
    含有繼續反覆實施同一種類行為之性質，應包括於1 個經營
    零售柴油業務之範疇，為實質上一罪，而論以一罪；另被告
    甲○○共同零售柴油犯行，前後分別於96年2 月6 日及96年
    2 月13日2 次遭查獲，且各次遭查獲時，均扣得漁業用柴油
    及油槽，顯見被告甲○○第1 次為警查獲後，係另行起意再
    經營零售柴油業務，是認被告甲○○於96年1 月間起至同年
    2 月6 日遭查獲後，犯意自已中斷，其再另行起意於96年3
    月14日經營柴油零售業務，所為2 行為犯意各別，行為互殊
    ，應予分論併罰。再被告甲○○有事實欄所載之前科紀錄，
    有臺灣高等法院前案紀錄表附卷可稽，其於前開有期徒刑執
    行完畢後5 年內，故意再犯本件有期徒刑以上之罪，為累犯
    ，應依刑法第47條第1 項之規定，加重其刑。
四、原審予以被告論科，固非無見，惟查被告係非法經營柴油零
    售業務，而原判決認被告係非法經營柴油批發業務，自有未
    合。被告上訴意旨，或否認犯罪，或指摘原判決此部分應為
    不受理判決，固無足取，然原審此部分判決，既有上述可議
    ，自應由本院將原審此部分判決撤銷改判。審酌被告素行不
    佳，茲為貪圖小利違法零售柴油業務，犯罪所生危害非淺，
    惟念其坦承大部分犯行等一切情狀，分別量處如主文第2 項
    所示之刑。又被告犯罪時間在96年4 月24日以前，合於減刑
    條件，爰依中華民國96年罪犯減刑條例第2 條第1 項第3 款
    、第7 條、第9 條之規定，減其宣告刑如主文第2 項所示，
    並定其應執行刑有期徒刑6 月，並諭知易科罰金之折算標準
    。至扣案如附表一、二所示之物，均係被告甲○○所有供經
    營柴油零售業務犯罪所用之物，業據其供明在卷（見原審卷
    第42頁），應依刑法第38條第1 項第2 款之規定，宣告沒收
    之，
據上論斷，應依刑事訴訟法第369 條第1 項前段、第364 條、第
300 條、299 條第1 項前段，石油管理法第17條第1 項、第2 項
、第40條第3 項，刑法第11條前段、第28條、第47條第1 項、第
41條第1 項前段、第38條第1 項第2 款、第51條第5 款，刑法施
行法第1 條之1 、中華民國96年罪犯減刑條例第2 條第1 項第3
款、第7 條、第9 條，判決如主文。
本案經檢察官王登榮到庭執行職務。
中    華    民    國    97    年    10    月    30    日
                  刑事第九庭    審判長法  官  莊秋桃
                                      法  官  裕斗
                                      法  官  謝宏宗
以上正本證明與原本無異。
本件判決不得上訴。
中    華    民    國    97    年    10    月    31    日
                                      書記官  熊惠津
附錄本判決論罪之法條：
石油管理法第17條第1項、第2項
經營汽油、柴油或供車輛使用之液化石油氣之零售業務者，應設
置加油站、加氣站或漁船加油站。但石油煉製業，輸入業或汽、
柴油批發業供自用加儲油（氣）設施業者或非供車輛使用汽油或
柴油之零售，不在此限。
經營加油站、加氣站或漁船加油站業務者，應向直轄市、縣（市
）主管機關申請核准設站；設站完成並經直轄市、縣（市）主管
機關審查合格，報請中央主管機關核發加油站、加氣站或漁船加
油站經營許可執照後，始得營業。
石油管理法第40條第3項
有下列各款情事之一者，處新台幣100 萬元以上500 萬元以下罰
鍰：
一、違反第16條第2 項規定，未經登記而經營汽、柴油批發業務
    。
二、違反第17條第1 項或第2 項規定，經營汽、柴油或供車輛使
    用之液化石油氣零售業務。
三、違反第18條第1項規定，未經申請核准而設置自用加儲油 (
    氣)設施。
四、違反第33條第1 項規定，未經申請核准而設置儲油設備。前
    項供銷售或自用之石油製品及所使用之加儲油 (氣)設 施器
    具，沒入之。
有第一項各款情形之一而致生公共危險者，處2 年以下有期徒刑
、拘役或科或併科新台幣60萬元以上300萬元以下罰金。
法人犯前項之罪者，除處罰其行為負責人外，對該法人亦科以前
項之罰金。
附表一：
漁業用柴油4,400公升、油槽（玻璃纖維製；長2.74M 、寬1.55M
、高1.14M）1個
附表二：
漁業用柴油5,700 公升、油槽（玻璃纖維製；長2.8M、寬2.3M、
高1.2M）1 個。
                                                      Ｆ


司法院資訊處製作；財團法人民間司法改革基金會備份。
